【裁判字號】    98,上訴,1381
【裁判日期】    981014
【裁判案由】    違反毒品危害防制條例
【裁判全文】
臺灣高等法院高雄分院刑事判決        98年度上訴字第1381號
上  訴  人
即  被  告  甲○○
上列上訴人因違反毒品危害防制條例案件，不服臺灣屏東地方法
院98年度訴字第665 號中華民國98年7 月15日第一審判決（起訴
案號：臺灣屏東地方法院檢察署98年度毒偵字第437 號），提起
上訴，本院判決如下：
     主  文
上訴駁回。
     理  由
一、按不服地方法院之第一審判決而上訴者，應向管轄第二審之
    高等法院為之。上訴書狀應敘述具體理由。上訴書狀未敘述
    上訴理由者，應於上訴期間屆滿後20日內補提理由書於原審
    法院，逾期未補提者，原審法院應定期間先命補正。第二審
    法院認為上訴書狀未敘述理由或上訴有第362 條前段之情形
    者，應以判決駁回之。但其情形可以補正而未經原審法院命
    其補正者，審判長應定期間先命補正。刑事訴訟法第361 條
    、第367 條，分別定有明文。所謂不服第一審判決之具體理
    由，必係依據卷內既有訴訟資料或提出新事證，指摘或表明
    第一審判決有何採證認事、用法或量刑等足以影響判決本旨
    之不當或違法，而構成應予撤銷之具體事由，始克當之（例
    如：依憑證據法則具體指出所採證據何以不具證據能力，或
    依憑卷證資料，明確指出所為證據證明力之判斷如何違背經
    驗、論理法則）；倘僅泛言原判決認定事實錯誤、違背法令
    、量刑失之過重或輕縱，而未依上揭意旨指出具體事由，或
    形式上雖已指出具體事由，然該事由縱使屬實，亦不足以認
    為原判決有何不當或違法者（例如：對不具有調查必要性之
    證據，法院未依聲請調查亦未說明理由，或援用證據不當，
    但除去該證據仍應為同一事實之認定），皆難謂係具體理由
    ，俾與第二審上訴制度旨在請求第二審法院撤銷、變更第一
    審不當或違法之判決，以實現個案救濟之立法目的相契合，
    並節制濫行上訴（最高法院97年度臺上字第892 號判決參照
    ）。是以上訴人之上訴書狀或補提之上訴理由書，雖有敘述
    上訴理由，惟並未具體敘述第一審判決有上述違法、不當情
    形，即與未敘述具體理由無異，其所為上訴，即不符合上訴
    之法定要件。
二、本件原判決以上訴人即被告甲○○（下稱被告甲○○）前於
    87年間，因施用毒品案件，經原審法院裁定送觀察勒戒後，
    認有繼續施用毒品之傾向，經原審以87年度毒聲字第356 號
    裁定令入戒治處所施以強制戒治，嗣因戒治期間表現良好，
    再經裁定停止戒治，所餘戒治期間付保護管束，於民國（下
    同）88年7 月21日因停止戒治期滿未經撤銷而視為執行完畢
    ，並由臺灣屏東地方法院檢察署檢察官以88年度戒毒偵字第
    10號為不起訴處分確定。又於前揭強制戒治執行完畢釋放後
    5 年內之89年間因連續施用第一級、第二級毒品案件，經臺
    灣屏東地方法院檢察署檢察官以89年度毒偵字第1575號提起
    公訴並聲請強制戒治，強制戒治部分經原審法院以89年度毒
    聲字第1025號裁定令入戒治處所施以強制戒治，於90年4 月
    24日執行完畢，起訴部分則經以89年度易字第1143號判決分
    別處有期徒刑1 年、8 月，定應執行刑為有期徒刑1 年6 月
    確定；嗣再因持有第一級毒品案件，經原審法院以89年度訴
    字第655 號判決處有期徒刑6 月確定；上開2 案與前揭強制
    戒治接續執行，於91年11月21日縮短刑期假釋出監付保護管
    束，於92年3 月19日保護管束執行期滿未經撤銷假釋，其未
    執行之刑，以已執行論。復因連續施用第一級毒品、施用第
    二級毒品案件，經原審法院以93年度訴字第1001號判決分別
    處有期徒刑1 年2 月、6 月，定應執行刑為有期徒刑1 年6
    月確定；另因連續施用第一級毒品、施用第二級毒品案件，
    經臺灣高雄地方法院以94年度訴字第3811號判決分別處有期
    徒刑9 月、5 月，定應執行刑為有期徒刑1 年確定，嗣均減
    刑二分之一後定應執行刑為有期徒刑6 月確定；上開2 案接
    續執行，於96年7 月16日執行完畢。詎仍未戒絕毒癮，明知
    海洛因業經行政院公告列為毒品危害防制條例第2 條第2 項
    第1 款之第一級毒品，不得施用、持有，竟基於施用第一級
    毒品海洛因之犯意，於98年1 月19日凌晨某時（起訴書誤載
    為98年1 月18日16時許），在其屏東縣屏東市○○路22巷23
    號住處（起訴書誤載為屏東縣屏東市○○路某加油站廁所）
    ，以將海洛因置於注射針筒摻水稀釋後注射之方式，施用海
    洛因1 次；嗣於同日上午9 時35分許，被告甲○○搭乘機車
    行經屏東縣屏東市○○路屏東監理站旁，因未戴安全帽為警
    攔檢盤查，發覺其有毒品前科且其手臂有針孔痕跡，復經其
    同意採尿送驗，結果呈第一級毒品嗎啡陽性反應，而查獲等
    情，業據被告甲○○自承在卷，而其尿液經鑑定結果，確呈
    海洛因水解後之可待因及嗎啡陽性反應，有臺灣檢驗科技股
    份有限公司濫用藥物尿液檢驗報告、尿液採證編號姓名對照
    表各1 紙附卷可稽，足見被告甲○○之自白與事實相符，事
    證明確，犯行堪以認定。另敘明施用第一、二級毒品為犯罪
    行為，毒品危害防制條例第10條定有處罰明文。故施用第一
    、二級毒品者，依前揭規定本應科以刑罰。惟基於刑事政策
    ，對合於一定條件之施用者，則依同條例第20條、第23條之
    規定，施以觀察、勒戒及強制戒治之保安處分。又毒品危害
    防制條例於92年7 月9 日修正公佈，自93年1 月9 日施行，
    其中第20條、第23條將施用毒品之刑事處遇程式，區分為「
    初犯」及「5 年內再犯」、「5 年後再犯」。依其立法理由
    之說明：「初犯」，經觀察、勒戒或強制戒治後，應為不起
    訴處分或不付審理之裁定；經觀察、勒戒或強制戒治執行完
    畢釋放後，「5 年內再犯」者，因其再犯率甚高，原實施之
    觀察、勒戒及強制戒治既已無法收其實效，爰依法追訴或裁
    定交付審理。至於經觀察、勒戒或強制戒治執行完畢釋放後
    ，「5 年後再犯」者，前所實施之觀察、勒戒或強制戒治已
    足以遮斷其施用毒品之毒癮，為期自新及協助其斷除毒癮，
    仍適用「初犯」規定，先經觀察、勒戒或強制戒治之程式。
    從而依修正後之規定，僅限於「初犯」及「5 年後再犯」2
    種情形，始應先經觀察、勒戒或強制戒治程式。倘被告於5
    年內已再犯，經依法追訴處罰，縱其第3 次（或第3 次以上
    ）再度施用毒品之時間，在初犯經觀察、勒戒或強制戒治執
    行完畢釋放5 年以後，已不合於「5 年後再犯」之規定，且
    因已於「5 年內再犯」，顯見其再犯率甚高，原實施觀察、
    勒戒或強制戒治，已無法收其實效，即應依該條例第10條處
    罰（最高法院97年9 月9 日97年度第5 次刑事庭會議決議參
    照）。而被告甲○○前曾有上開強制戒治處分執行完畢及施
    用毒品之科刑及執行完畢，且係於執行完畢後之5 年內再犯
    施用毒品之罪，有臺灣高等法院被告前案記錄表在卷可參，
    本件即非5 年後再犯，自應逕行起訴，復敘明被告甲○○係
    於有期徒刑執行完畢後，於5 年以內故意再犯本件有期徒刑
    以上之施用第一級毒品罪，為累犯，因而適用毒品危害防制
    條例第10條第1 項、刑法第47條第1 項之規定，審酌被告甲
    ○○曾因施用毒品案件，經送觀察、勒戒、強制戒治及判刑
    確定執行完畢，仍不知戒絕，又觸犯本件犯行，戕害己身，
    顯示其定力不足、意志不堅、易受外界誘惑，惟犯後坦承犯
    行，態度尚佳，其現在屏安醫院接受美沙東替代療法戒除毒
    癮，有屏安醫院開立之診斷證明書1 紙在卷可按，非無悔悟
    之意，併其之生活狀況、品行、智識程度等一切情狀，量處
    有期徒刑8 月。已依卷存證據詳敘所憑認定之證據與認定之
    理由。所為論敘，經核並無違背經驗法則或論理法則，量處
    刑亦屬允當。被告甲○○於98年7 月28日收受判決後於同年
    8 月5 日具狀提起上訴，同年9 月23日補提上訴理由意旨以
    ：施用毒品固應為科刑之判決，因政府德政改為勒戒、戒治
    等治療方式，惟因實施不見其效，治療過程與社會脫離，易
    產生治療者重返社適應不良問題，故刑事政策對有心戒除者
    依同條例第21條第1 、2 項給予1 次之機會，上訴人雖有犯
    罪，但已有戒除之決心，故向政府指定之醫療機構請求協助
    治療，惟治療期間因故被攔下臨檢，為配合檢查自行告知目
    前正戒除中，本應不起訴，原審卻因坦承而判處上訴人有期
    徒刑8 月，令人難以理解，且上訴人為單親家庭，需獨立撫
    養國三之女兒，則給予一次機會云云；除所指應不起訴云云
    ，與法律所規定之戒治要件明顯不合外，並未依據卷內既有
    訴訟資料或提出新事證，指摘或表明第一審判決有何採證認
    事、用法或量刑等足以影響判決本旨之不當或違法，而構成
    應予撤銷之具體事由，按之上開規定，被告甲○○之上訴顯
    屬違背法律上之程式，應由本院依同法第367 條前段、第37
    2 條規定，不經言詞辯論逕行判決如主文。
中    華    民    國    98    年    10    月    14    日
                   刑事第四庭   審判長法  官  蕭權閔
                                      法  官  陳吉雄
                                      法  官  李嘉興
以上正本證明與原本無異。
如不服本判決應於收受本判決後10日內向本院提出上訴書狀，其
未敘述上訴理由者，並得於提起上訴後10日內向本院補提理由書
狀（均須按他造當事人之人數附繕本）「切勿逕送上級法院」。
中    華    民    國    98    年    10    月    14    日
                                      書記官  郭榮芳


司法院資訊處製作；財團法人民間司法改革基金會備份。
